【裁判字號】    89,台上,3
【裁判日期】    890106
【裁判案由】    違反毒品危害防制條例
【裁判全文】
最高法院刑事判決                                    八十九年度台上字第三號
    上  訴  人  甲○○即謝甲.
右上訴人因違反毒品危害防制條例案件，不服台灣高等法院台南分院中華民國八十六
年九月三十日第二審更審判決（八十六年度上更(二)字第二六二號，起訴案號：台灣雲
林地方法院檢察署八十三年度偵字第四六九七號），提起上訴，本院判決如左：
    主  文
原判決撤銷，發回台灣高等法院台南分院。
    理  由
本件原判決認定上訴人甲○○（即謝甲○○，因撤冠夫姓，回復原姓）夥同綽號「嫂
嫂」之不詳姓名成年女子，共同基於意圖非法販賣化學合成麻醉藥品安非他命營利之
概括犯意，自民國八十三年七月間某日起，連續在台北市郵政總局、中華路金財神賓
館內或該賓館對面等地，以販入後轉行販出營利之目的，先後向林志勇販入麻醉藥品
安非他命共十次，而分別按不同之包裝重量多次非法販賣予不詳姓名之人，每次從中
賺取新台幣（下同）一千元至二萬六千元不等之差價，以資牟利。嗣於八十一年十月
二十八日，該綽號「嫂嫂」之女子經由李國文告知，得悉張松滿（係警方之線民，佯
裝欲購買安非他命）欲購買安非他命，乃與上訴人共同承續上開意圖營利之概括犯意
聯絡，由綽號「嫂嫂」之女子於同日凌晨三時許以電話指示上訴人於同日下午一時許
前往台北市○○路統聯客運公司與李國文及林克勵接頭連繫，上訴人乃依囑前往與李
國文及張松滿見面洽商非法買賣安非他命事宜，嗣又約定在台北市○○街○段附近見
面，上訴人因當時無存貨，須另設法向林志勇販入，乃與李國文、張松滿等人約定交
易地點，上訴人旋於同日下午四時許向林志勇洽購安非他命一公斤，惟因林志勇已將
其所有之二大包安非他命出售予林克勵，致手中無貨，乃基於幫助上訴人非法販賣安
非他命之意思與林克勵聯絡，並約上訴人至台北市○○街○段二十號前與林克勵見面
，雙方並同意以一大包七十五萬元之價格成交後，上訴人即以電話聯絡李國文表示願
以一大包九十五萬元之價格販賣安非他命予張松滿，並約定在同街一段十六巷十八號
二樓之「黃鶴樓茶藝館」交貨取款。上訴人與林克勵遂到場等候，林克勵並以電話通
知林志勇將其尚未賣出惟已分裝為四十六袋之安非他命送至「黃鶴樓茶藝館」，迨同
日下午五時十分許，林克勵將林志勇送來之安非他命直接交予在場佯裝與張松滿同夥
之警方人員時，即為警當場查獲，扣押安非他命一大包（內分裝成四十六小袋），而
未完成交易等情。因而撤銷第一審關於上訴人部分之判決，改判仍論處上訴人共同連
續非法販賣化學合成麻醉藥品罪刑，固非無見。
惟查：(一)、有罪判決書所記載之犯罪事實，為論罪科刑適用法律之基礎，故凡與適用
法令有關之重要事項，必須詳加認定，明確記載，然後於理由內敘明犯罪事實所憑之
證據及認定之理由，始足為適用法令之依據。若事實未有此記載，而理由加以說明，
為理由失其依據。如事實有此記載，理由未予說明，則為理由不備，按諸刑事訴訟法
第三百七十九條第十四款規定，其判決當然為違背法令。原判決事實欄僅認定記載上
訴人與綽號「嫂嫂」之不詳姓名女子，共同基於販賣安非他命營利之概括犯意，自八
十三年七月間某日起，連續向林志勇購買安非他命十次，販入後即分別販賣予不詳姓
名之人等情；理由則說明刑法上之販賣，並不以販入後復行賣出為要件，只需以營利
為目的，將之販入或賣出，有一於此，其犯罪即告成立。上訴人以販入後復行賣出營
利為目的先後十次向林志勇販入安非他命，縱有部分尚未賣出即被查獲，仍屬販賣既
遂之範疇，因認上訴人與綽號「嫂嫂」之女子以意圖販賣營利向林志勇販入安非他命
時，其非法販賣之犯行已屬既遂云云。惟對於上訴人等各次販入安非他命其數量若干
？購入及賣出之價格如何？等項均無明確之認定記載，已不足為適用法律之依據。又
被告之自白，不得作為有罪判決之唯一證據，仍應調查其他必要之證據，以察其是否
與事實相符，刑事訴訟法第一百五十六條第二項規定甚明。而被告之自白是否與事實
相符，須依具體情事予以認定，並於判決書內敘明得心證之理由，始為適法。原判決
認定上訴人有與綽號「嫂嫂」之女子，共同意圖販賣營利，自八十三年七月間某日起
，連續向林志勇販入安非他命十次，再分別販賣予不詳姓名之人營利之犯行，除以上
訴人之自白為證據外，並未說明有何補強證據或經由何項調查，足以擔保其自白之真
實性，乃逕僅以其自白為認定上訴人此部分犯行之唯一證據，於法亦有未合。再科刑
判決所認定之事實，與卷內之證據資料不相適合者，即屬證據上理由矛盾。原判決認
定上訴人與綽號「嫂嫂」之女子，於八十一年十月二十八日，由李國文居中連絡介紹
及林志勇之幫助，共同向林克勵購買一大包安非他命轉賣張松滿未遂一節，核與雲林
縣警察局斗南分局移送之該警局刑事案件偵查卷內之資料所記載該犯行發生之時間為
八十三年十月二十八日，不盡相符，原判決關於此部分犯罪時間之認定，亦有可議。
(二)、上訴人行為後，毒品危害防制條例已於八十七年五月二十日公布，並於同年月二
十二日生效。依該條例第二條第二項第二款之規定，安非他命列為第二級毒品。而製
造、運輸、販賣第二級毒品者，處無期徒刑或七年以上有期徒刑，得併科新台幣七百
萬元以下罰金。且犯該罪者，其供犯罪所用或因犯罪所得之財物，均沒收之，如全部
或一部不能沒收時，追徵其價額或以其財產抵償之。同條例第四條第二項、第十九條
第一項復定有明文。有關非法販賣安非他命之法定刑及沒收之規定，均有變更，原判
決未及比較新舊法之適用，亦屬無可維持。上訴意旨指摘原判決不當，尚非全無理由
，應認仍有撤銷發回更審之原因。
據上論結，應依刑事訴訟法第三百九十七條、第四百零一條，判決如主文。
中      華      民      國    八十九    年      一      月      六      日
                              最高法院刑事第五庭
                                  審判長法官  董  明  霈
                                        法官  丁  錦  清
                                        法官  林  茂  雄
                                        法官  王  居  財
                                        法官  劉  介  民
      右正本證明與原本無異
                                              書  記  官
中      華      民      國    八十九    年      一      月     十三     日


司法院資訊處製作；財團法人民間司法改革基金會備份。
